【裁判字號】    98,上訴,4115
【裁判日期】    981021
【裁判案由】    毒品危害防制條例
【裁判全文】
臺灣高等法院刑事判決                98年度上訴字第4115號
上  訴  人
即  被  告  甲○○
上列上訴人因毒品危害防制條例案件，不服臺灣宜蘭地方法院98
年度訴字第345號，中華民國98年8月20日第一審判決（起訴案號
：臺灣宜蘭地方法院檢察署98年度毒偵字第251號，嗣於原審準
備程序進行中，被告就被訴事實為有罪之陳述，經原審告知簡式
審判程序意旨，並聽取當事人意見後，原審合議裁定依簡式審判
程序進行），提起上訴，本院判決如下：
    主  文
上訴駁回。
    理  由
一、依刑事訴訟法第350條、第361條、第362條、第367條規定，
    不服地方法院之第一審判決而上訴者，須提出上訴書狀，並
    應敘明具體理由，為上訴必備之程式；其所提出之書狀未敘
    述上訴理由，或僅曾以言詞陳述上訴理由者，均應於上訴期
    間屆滿後20日內補提理由書於第一審法院。第一審法院經形
    式審查，認逾期未補提上訴理由者，應定期間先命補正；逾
    期未補正者，為上訴不合法律上之程式，應以裁定駁回。倘
    已提出上訴理由，但所提非屬具體理由者，則由第二審法院
    以上訴不合法律上之程式，判決駁回。而所謂具體理由，必
    係依據卷內既有訴訟資料或提出新事證，指摘或表明第一審
    判決有何採證認事、用法或量刑等足以影響判決本旨之不當
    或違法，而構成應予撤銷之具體事由，始克當之（例如：依
    憑證據法則具體指出所採證據何以不具證據能力，或依憑卷
    證資料，明確指出所為證據證明力之判斷如何違背經驗、論
    理法則）；倘僅泛言原判決認定事實錯誤、違背法令、量刑
    失之過重過輕微，而未依上揭意旨指出具體事由，或形式上
    雖已指出具體事由，然該事由縱使屬實，亦不足以認為原判
    決有何不當或違法者（例如：對不具有調查必要性之證據，
    法院未依聲請調查亦未說明理由，或援用證據不當，但除去
    該證據仍應為同一事實之認定），皆難謂係具體理由，俾與
    第二審上訴制度旨在請求第二審法院撤銷、變更第一審不當
    或違法之判決，以實現個案救濟之立法目的相契合，並節制
    濫行上訴（最高法院97年度台上字第892號判決參照）。又
    第二審法院認為上訴書狀未敘述理由，依刑事訴訟法第367
    條但書規定，始應定期間命其補正。如認上訴書狀已敘述理
    由，但其理由非屬具體，其所為上訴，即不符上訴之法定要
    件，自得逕行判決駁回，無定期命補正問題（最高法院97年
    度台上字第3599號判決參照）。
二、本件上訴人即被告甲○○不服原判決提起上訴，其上訴理由
    略以：犯案內容誠如原審法官詳記於判決主文及理由內無誤
    ，惟內有多次述及上訴人自92年5月20日至此案發卻仍不知
    悔改等語，並于述及應加重其刑之五年內再犯等語，爰審酌
    被告之素行、智識程度；犯案動機及目的等... 爰被告于92
    年5月迄案發卻無曾再犯之記錄，然毒品一物生理、心理確
    實有不容簡單戒除之癮，故才與家人相商議於本案發時偕同
    內人及教會牧師北上永和「台灣晨曦總會」面談，想藉此一
    面戒除心癮，一面亦可修習聖經課程，日後亦可利及別人，
    誰知4月7日北上面談後，4月10日就生此案，恐怕亦是天意
    ，上訴誠然無他原由，只是僅此心境懇求鈞長能明白上訴人
    的決心與現之已戒除之狀況，或蒙憐憫，五內俱銘云云。
三、查本件原判決略以：（一）被告同時施用第一級毒品海洛因
    、第二級毒品甲基安非他命之事實，業據被告甲○○於本院
    審理時坦承不諱，且其於98年4月10日上午11時45分許所採
    之尿液，經送檢驗結果，確實呈現嗎啡、甲基安非他命陽性
    反應之事實，亦有尿液採驗作業管制紀錄、慈濟大學濫用藥
    物檢驗中心檢驗總表各一件在卷可稽。此外，復有第二級毒
    品甲基安非他命一包（驗餘後淨重0.0178公克）及被告所有
    供施用毒品所用之玻璃球吸食器一個扣案可資佐證。另被告
    為警查獲時扣案之一包晶狀物（驗餘後淨重0.0178公克），
    經送交通部民用航空局航空醫務中心鑑定結果確實含有第二
    級毒品甲基安非他命成份之事實，亦有該醫務中心98年4月
    22 日航藥鑑字第0982057號鑑定書附卷可稽。又被告前因施
    用毒品案件，經送觀察、勒戒及強制戒治，於92年5月20日
    停止戒治交付保護管束而釋放，並於92年11月27日保護管束
    期滿而執行強制戒治完畢，並經臺灣宜蘭地方法院檢察署檢
    察官以93年度戒毒偵字第5號為不起訴處分確定，復於上開
    強制戒治執行完畢後五年內，因施用毒品案件，經本院以93
    年度訴字第449號判決判處有期徒刑八月確定乙情，亦有上
    開不起訴處分書、判決書及全國施用毒品案件紀錄表、法務
    部全國檢察官線上查詢刑案人犯在監所最新資料報表、臺灣
    高等法院被告前案紀錄表各一件附卷可佐。依此，足徵被告
    上開自白確與事實相符，其於強制戒治執行完畢後，五年內
    已再犯施用毒品罪，並經判處罪刑確定，復又再犯本案施用
    第一、二級毒品罪之事證已臻明確，其犯行堪予認定，應依
    法論科。（二）查海洛因、甲基安非他命分別為毒品危害防
    制條例第2條第2項第1、2款所規定之第一、二級毒品，均不
    得擅自施用，且因施用毒品而執行觀察勒戒或強制戒治完畢
    釋放後，倘於五年內已再犯施用毒品，經依法追訴處罰，縱
    其第三次（或第三次以上）再度施用毒品之時間，在初犯經
    觀察勒戒或強制戒治執行完畢釋放五年以後，仍應依毒品危
    害防制條例第10條之規定處罰（參見最高法院95年度第7次
    刑事庭會議決定）。故核被告前揭施用海洛因、甲基安非他
    命之行為，分別係犯毒品危害防制條例第10條第1項之施用
    第一級毒品罪、同條第2項之施用第二級毒品罪。其施用行
    為前後持有第一級毒品海洛因、第二級毒品甲基安非他命之
    低度行為，分別為其施用之高度行為所吸收，均不另論罪。
    又被告係以一施用行為，同時施用第一級毒品海洛因及第二
    級毒品甲基安非他命，而觸犯構成要件不相同之二罪名，為
    想像競合犯，應從一重之施用第一級毒品罪處斷，公訴人雖
    認為被告係分別施用第一級毒品海洛因、第二級毒品甲基安
    非他命，二罪應予分論併罰，然公訴人既無法舉證排除被告
    同時施用二種毒品之可能性，基於罪疑惟輕之法理，自應為
    有利於被告之認定，而採認被告所為「同時施用海洛因、甲
    基安非他命」之辯解，故公訴人上開認定，容有未洽，附此
    敘明。再者，被告有事實欄一所載之前案紀錄，且甫於95年
    9 月26日假釋縮刑期滿執行有期徒刑完畢之事實，有卷附之
    臺灣高等法院被告前案紀錄表可資參照，其於受有期徒刑之
    執行完畢後，五年以內故意再犯有期徒刑以上之本罪，為累
    犯，應依法加重其刑。爰審酌被告之素行、智識程度；犯罪
    之動機、目的、手段；前已因施用毒品之犯行，經執行觀察
    勒戒、強制戒治及有期徒刑完畢，仍不知悔改，復繼續沾染
    毒品惡習，其施用毒品行為對於自身及社會所造成之危害程
    度非輕；同時施用第一、二級毒品之犯罪態樣；犯後已坦承
    犯行，態度尚佳等一切情狀，量處有期徒刑壹年，以示警懲
    。扣案之第二級毒品甲基安非他命一包（驗餘後淨重0.0178
    公克），應依毒品危害防制條例第18條第1項前段規定，宣
    告沒收銷燬之。另扣案之玻璃球吸食器一個，為被告所有，
    且為供施用毒品所用之物等情，已據被告於本院審理時供承
    明確，應依刑法第38條第1項第2款之規定，宣告沒收之，至
    於扣案之注射針筒二支，被告已否認係其所有，而公訴人亦
    未能舉證證明屬於被告所有，該針筒又非屬違禁物，爰不為
    沒收之宣告等情，均已詳敘所憑證據、認定理由及量刑依據
    。從形式上觀察，原判決並無認定事實錯誤、量刑瑕疵或違
    背法令之情形可言。本件被告上訴意旨以被告於92年5月迄
    本案案發未曾再犯之記錄云云。惟查被告前因施用毒品案件
    ，經送觀察、勒戒及強制戒治，於92年5月20日停止戒治交
    付保護管束而釋放，並於92年11月27日保護管束期滿而執行
    強制戒治完畢，復於上開強制戒治執行完畢後五年內，因施
    用毒品案件，經原審法院以93年度訴字第449號判決判處有
    期徒刑八月確定，則被告所指伊於92年5月迄本案案發未曾
    有再犯之記錄，而無不知悔改云云，尚不可採，此有上開判
    決書及全國施用毒品案件紀錄表、法務部全國檢察官線上查
    詢刑案人犯在監所最新資料報表、本院被告前案紀錄表各一
    件在卷可稽，另主張伊於本案發時偕同配偶及教會牧師北上
    永和「台灣晨曦總會」面談，想藉此一面戒除心癮一面亦可
    修習聖經課程云云，縱屬實情，亦非屬前揭所述具體之上訴
    理由。綜上，被告上訴意旨，未依據卷內既有訴訟資料或提
    出新事證，指摘或表明第一審判決有何採證認事、用法或量
    刑等足以影響判決本旨之不當或違法，而構成應予撤銷之具
    體事由，自非屬得上訴第二審之具體理由，其上訴不合法律
    上程式，應予駁回，且不經言詞辯論而為之。
據上論斷，應依刑事訴訟法第367條前段、第372條判決如主文。
中    華    民    國    98    年      10  月  21    日
                  刑事第八庭  審判長法  官  鄭文肅
                                    法  官  張傳栗
                                    法  官  劉嶽承
以上正本證明與原本無異。
如不服本判決，應於收受送達後10日內向本院提出上訴書狀，其
未敘述上訴之理由者並得於提起上訴後10日內向本院補提理由書
（均須按他造當事人之人數附繕本）「切勿逕送上級法院」。
                                    書記官  何仁崴
中    華    民    國    98    年    10    月    21    日


司法院資訊處製作；財團法人民間司法改革基金會備份。
